---
title: "Dashboard Surveilans TB"
subtitle: "Tren 2021–2025 | Hasil Pengobatan, Puskesmas, Peta Kecamatan, dan Profil"
format:
  dashboard:
    theme:
      - cosmo
      - styles.scss
    orientation: rows
execute:
  echo: false
  warning: false
  message: false
---

```{r}
#| label: setup
#| include: false

library(tidyverse)
library(readxl)
library(scales)
library(sf)

# ============================================================
# 1. KONFIGURASI DATA
# ============================================================
# Simpan file Excel tahunan di folder "data".
# Nama file disarankan memuat tahun, misalnya:
# tb_2021.xlsx, ..., tb_2025.xlsx
#
# File peta sudah disediakan sebagai:
# data/Kota Padang.geojson

DATA_DIR <- "data"

files <- list.files(
  path = DATA_DIR,
  pattern = "\\.xlsx$",
  full.names = TRUE
)

if (length(files) == 0) {
  stop("Tidak ada file .xlsx di folder 'data'.")
}

df <- files |>
  map_dfr(
    \(file) {
      read_excel(file) |>
        mutate(
          tahun_file = as.integer(
            str_extract(basename(file), "20\\d{2}")
          )
        )
    }
  ) |>
  # Variabel identitas tidak diperlukan untuk dashboard dan sengaja
  # dikeluarkan sebelum analisis/visualisasi.
  select(-any_of(c("nama_pasien", "alamat_lengkap")))

required_vars <- c(
  "jenis_faskes",
  "nama_fasyankes",
  "hasil_akhir_pengobatan",
  "kabupaten_pasien",
  "kecamatan_pasien",
  "umur",
  "jenis_kelamin",
  "tipe_diagnosis",
  "klasifikasi_lokasi_anatomi",
  "bulan"
)

missing_vars <- setdiff(required_vars, names(df))

if (length(missing_vars) > 0) {
  stop(
    paste0(
      "Variabel berikut belum tersedia: ",
      paste(missing_vars, collapse = ", ")
    )
  )
}

if ("tahun" %in% names(df)) {
  df <- df |>
    mutate(
      tahun = suppressWarnings(as.integer(as.character(tahun))),
      tahun = coalesce(tahun, tahun_file)
    )
} else {
  df <- df |>
    mutate(tahun = tahun_file)
}

# ============================================================
# 2. STANDARDISASI RINGAN
# ============================================================

text_vars <- c(
  "bulan",
  "status_pengobatan",
  "jenis_kelamin",
  "pekerjaan",
  "status_hamil",
  "jenis_faskes",
  "nama_fasyankes",
  "propinsi_pasien",
  "kabupaten_pasien",
  "kecamatan_pasien",
  "kelurahan_pasien",
  "tipe_diagnosis",
  "klasifikasi_lokasi_anatomi",
  "paduan_oat",
  "paduan_pengobatan",
  "hasil_akhir_pengobatan"
)

df <- df |>
  mutate(
    across(
      any_of(text_vars),
      ~ na_if(str_squish(as.character(.x)), "")
    ),
    umur = suppressWarnings(as.numeric(umur)),
    jenis_faskes = str_squish(jenis_faskes),
    nama_fasyankes = str_squish(nama_fasyankes),
    nama_fasyankes = if_else(
      !is.na(nama_fasyankes) & nama_fasyankes == str_to_upper(nama_fasyankes),
      str_to_title(str_to_lower(nama_fasyankes)),
      nama_fasyankes
    ),
    nama_fasyankes = str_replace_all(
      nama_fasyankes,
      regex("kota padang", ignore_case = TRUE),
      "Kota Padang"
    )
  )

# Bulan Indonesia -> nomor bulan untuk tren bulanan.
month_lookup <- c(
  januari = 1,
  februari = 2,
  maret = 3,
  april = 4,
  mei = 5,
  juni = 6,
  juli = 7,
  agustus = 8,
  september = 9,
  oktober = 10,
  november = 11,
  desember = 12
)

df <- df |>
  mutate(
    bulan_chr = str_to_lower(str_squish(as.character(bulan))),
    bulan_num_numeric = suppressWarnings(as.integer(bulan_chr)),
    bulan_num_lookup = unname(month_lookup[bulan_chr]),
    bulan_num = coalesce(bulan_num_numeric, bulan_num_lookup),
    tanggal_bulan = suppressWarnings(
      as.Date(sprintf("%d-%02d-01", tahun, bulan_num))
    )
  )

# ============================================================
# 3. DEFINISI INDIKATOR DESKRIPTIF
# ============================================================

success_outcomes <- c("Sembuh", "Pengobatan Lengkap")
ltfu_outcomes <- c(
  "Putus berobat (lost to follow up)",
  "Putus berobat (lost to follow-up)",
  "Putus berobat"
)

# Palet warna dashboard: kontras, konsisten, dan ramah untuk layar.
COL_NAVY <- "#173B57"
COL_BLUE <- "#2F80ED"
COL_TEAL <- "#2A9D8F"
COL_ORANGE <- "#F4A261"
COL_RED <- "#D1495B"
COL_PURPLE <- "#7B2CBF"
COL_GREY <- "#7A8894"

outcome_palette <- c(
  "Sembuh" = COL_TEAL,
  "Pengobatan Lengkap" = COL_BLUE,
  "Putus berobat / LTFU" = COL_ORANGE,
  "Meninggal" = COL_RED,
  "Gagal" = COL_PURPLE,
  "Tidak dievaluasi / pindah" = COL_GREY
)

diagnosis_palette <- c(
  "Terdiagnosis klinis" = "#E76F51",
  "Terkonfirmasi bakteriologis" = COL_BLUE
)

anatomy_palette <- c(
  "TBC Paru" = COL_TEAL,
  "TBC Ekstraparu" = COL_ORANGE
)

add_outcome_vars <- function(data) {
  data |>
    mutate(
      outcome_recorded = !is.na(hasil_akhir_pengobatan),
      success = hasil_akhir_pengobatan %in% success_outcomes,
      death = hasil_akhir_pengobatan == "Meninggal",
      ltfu = hasil_akhir_pengobatan %in% ltfu_outcomes,
      outcome_std = case_when(
        hasil_akhir_pengobatan %in% success_outcomes ~ hasil_akhir_pengobatan,
        death ~ "Meninggal",
        ltfu ~ "Putus berobat / LTFU",
        hasil_akhir_pengobatan == "Gagal" ~ "Gagal",
        str_detect(
          str_to_lower(coalesce(hasil_akhir_pengobatan, "")),
          "tidak dievaluasi|pindah"
        ) ~ "Tidak dievaluasi / pindah",
        outcome_recorded ~ hasil_akhir_pengobatan,
        TRUE ~ NA_character_
      )
    )
}

tb_all <- add_outcome_vars(df)

tb_pusk <- tb_all |>
  filter(str_to_lower(jenis_faskes) == "puskesmas")

if (nrow(tb_pusk) == 0) {
  stop("Tidak ditemukan observasi dengan jenis_faskes = 'Puskesmas'.")
}

years <- sort(unique(na.omit(tb_all$tahun)))
latest_year <- max(years)
previous_year <- if (length(years) >= 2) {
  years[length(years) - 1]
} else {
  NA_integer_
}

summarise_year <- function(data, yr) {
  x <- data |> filter(tahun == yr)
  x_recorded <- x |> filter(outcome_recorded)

  tibble(
    tahun = yr,
    total = nrow(x),
    outcome_recorded = nrow(x_recorded),
    success_n = sum(x_recorded$success, na.rm = TRUE),
    success_pct = if_else(
      nrow(x_recorded) > 0,
      100 * sum(x_recorded$success, na.rm = TRUE) / nrow(x_recorded),
      NA_real_
    ),
    death_n = sum(x$death, na.rm = TRUE),
    ltfu_n = sum(x$ltfu, na.rm = TRUE)
  )
}

kpi_latest <- summarise_year(tb_all, latest_year)
kpi_prev <- if (!is.na(previous_year)) {
  summarise_year(tb_all, previous_year)
} else {
  NULL
}

fmt_change_n <- function(current, previous) {
  if (is.null(previous) || is.na(previous)) {
    return("Tidak ada pembanding")
  }
  delta <- current - previous
  paste0(
    ifelse(delta > 0, "+", ""),
    comma(delta),
    " vs ",
    previous_year
  )
}

fmt_success_compare <- function(current, previous) {
  if (is.null(previous) || is.na(previous)) {
    return("Tidak ada pembanding")
  }
  paste0(
    previous_year,
    ": ",
    number(previous, accuracy = 0.1, decimal.mark = ","),
    "%",
    "  →  ",
    latest_year,
    ": ",
    number(current, accuracy = 0.1, decimal.mark = ","),
    "%"
  )
}

# ============================================================
# 4. DATA VISUALISASI UMUM
# ============================================================

cases_year <- tb_all |>
  count(tahun, name = "n")

cases_month <- tb_all |>
  filter(!is.na(tanggal_bulan)) |>
  count(tanggal_bulan, name = "n") |>
  arrange(tanggal_bulan)

outcome_latest <- tb_all |>
  filter(
    tahun == latest_year,
    outcome_recorded
  ) |>
  count(outcome_std, name = "n") |>
  mutate(outcome_std = fct_reorder(outcome_std, n))

focus_outcomes <- c(
  "Sembuh",
  "Pengobatan Lengkap",
  "Putus berobat / LTFU",
  "Meninggal",
  "Gagal"
)

outcome_trend <- tb_all |>
  filter(outcome_std %in% focus_outcomes) |>
  count(tahun, outcome_std, name = "n") |>
  complete(
    tahun = years,
    outcome_std = focus_outcomes,
    fill = list(n = 0)
  ) |>
  mutate(
    outcome_std = factor(outcome_std, levels = focus_outcomes)
  )

outcome_composition <- tb_all |>
  filter(outcome_recorded) |>
  count(tahun, outcome_std, name = "n") |>
  group_by(tahun) |>
  mutate(pct = 100 * n / sum(n)) |>
  ungroup()

success_year <- tb_all |>
  filter(outcome_recorded) |>
  group_by(tahun) |>
  summarise(
    total_outcome = n(),
    success_n = sum(success, na.rm = TRUE),
    success_pct = 100 * success_n / total_outcome,
    .groups = "drop"
  )

# ============================================================
# 5. DATA PUSKESMAS
# ============================================================

pusk_outcome <- tb_pusk |>
  filter(
    outcome_std %in%
      c(
        "Sembuh",
        "Pengobatan Lengkap",
        "Gagal"
      )
  ) |>
  count(
    tahun,
    nama_fasyankes,
    outcome_std,
    name = "n"
  ) |>
  mutate(
    pusk_label = nama_fasyankes |>
      str_remove(regex("^Puskesmas\\s+", ignore_case = TRUE)) |>
      str_squish()
  )

pusk_success <- tb_pusk |>
  filter(outcome_recorded) |>
  group_by(tahun, nama_fasyankes) |>
  summarise(
    total_outcome = n(),
    success_n = sum(success, na.rm = TRUE),
    success_pct = 100 * success_n / total_outcome,
    .groups = "drop"
  ) |>
  complete(
    tahun = years,
    nama_fasyankes = sort(unique(tb_pusk$nama_fasyankes))
  )

pusk_latest <- tb_pusk |>
  filter(tahun == latest_year) |>
  count(nama_fasyankes, name = "n") |>
  arrange(n)

# ============================================================
# 6. DATA PETA KECAMATAN KOTA PADANG
# ============================================================

clean_kecamatan <- function(x) {
  x |>
    str_to_lower() |>
    str_squish() |>
    str_remove(regex("^kec(amatan)?\\.?\\s+", ignore_case = TRUE)) |>
    str_replace_all("[^a-z0-9 ]", "") |>
    str_squish()
}

PETA_FILE <- case_when(
  file.exists(file.path(DATA_DIR, "Kota Padang.geojson")) ~ file.path(
    DATA_DIR,
    "Kota Padang.geojson"
  ),
  file.exists("Kota Padang.geojson") ~ "Kota Padang.geojson",
  TRUE ~ NA_character_
)

if (is.na(PETA_FILE)) {
  stop(
    "File peta 'Kota Padang.geojson' tidak ditemukan di folder data atau root project."
  )
}

peta_padang <- st_read(PETA_FILE, quiet = TRUE) |>
  filter(str_to_lower(str_squish(WADMKK)) == "kota padang") |>
  transmute(
    kode_kecamatan = KDCPUM,
    kecamatan = str_to_title(str_to_lower(WADMKC)),
    kecamatan_key = clean_kecamatan(WADMKC),
    geometry = geometry
  )

if (nrow(peta_padang) != 11) {
  warning(
    paste0(
      "Jumlah kecamatan pada GeoJSON setelah filter Kota Padang = ",
      nrow(peta_padang),
      ". Periksa kembali sumber peta."
    )
  )
}

tb_padang <- tb_all |>
  mutate(
    kabupaten_key = str_to_lower(str_squish(kabupaten_pasien)),
    kecamatan_key = clean_kecamatan(kecamatan_pasien)
  ) |>
  filter(
    kabupaten_key %in% c("kota padang", "padang"),
    !is.na(kecamatan_key),
    kecamatan_key != ""
  )

map_count_latest <- tb_padang |>
  filter(tahun == latest_year) |>
  count(kecamatan_key, name = "jumlah_pasien")

map_success_latest <- tb_padang |>
  filter(tahun == latest_year, outcome_recorded) |>
  group_by(kecamatan_key) |>
  summarise(
    total_outcome = n(),
    success_n = sum(success, na.rm = TRUE),
    success_pct = 100 * success_n / total_outcome,
    .groups = "drop"
  )

map_ltfu_latest <- tb_padang |>
  filter(tahun == latest_year, outcome_recorded) |>
  group_by(kecamatan_key) |>
  summarise(
    total_outcome_ltfu = n(),
    ltfu_n = sum(ltfu, na.rm = TRUE),
    ltfu_pct = 100 * ltfu_n / total_outcome_ltfu,
    .groups = "drop"
  )

map_death_latest <- tb_padang |>
  filter(tahun == latest_year, outcome_recorded) |>
  group_by(kecamatan_key) |>
  summarise(
    total_outcome_death = n(),
    death_n = sum(death, na.rm = TRUE),
    death_pct = 100 * death_n / total_outcome_death,
    .groups = "drop"
  )

map_tb <- peta_padang |>
  left_join(map_count_latest, by = "kecamatan_key") |>
  left_join(map_success_latest, by = "kecamatan_key") |>
  left_join(map_ltfu_latest, by = "kecamatan_key") |>
  left_join(map_death_latest, by = "kecamatan_key")

unmatched_kecamatan <- tb_padang |>
  distinct(kecamatan_pasien, kecamatan_key) |>
  anti_join(
    peta_padang |>
      st_drop_geometry() |>
      distinct(kecamatan_key),
    by = "kecamatan_key"
  )

kec_latest <- map_tb |>
  st_drop_geometry() |>
  select(
    kecamatan,
    jumlah_pasien,
    success_pct,
    ltfu_n,
    ltfu_pct,
    death_n,
    death_pct
  )

# Titik jangkar label dibuat pada proyeksi metrik agar tetap berada
# di dalam poligon kecamatan, kemudian dikembalikan ke CRS peta.
map_label_sf <- map_tb |>
  st_transform(32747) |>
  st_point_on_surface() |>
  st_transform(st_crs(map_tb))

map_label_xy <- st_coordinates(map_label_sf)

# Posisi label dibuat manual agar stabil pada setiap render.
# Nilai dx/dy menggunakan derajat karena GeoJSON memakai EPSG:4326.
# Kecamatan yang padat di pusat kota digeser lebih jauh agar label
# tidak saling bertumpuk; setiap label dihubungkan ke titik jangkar
# dengan garis (leader line).
map_label_offsets <- tribble(
  ~kecamatan            , ~dx    , ~dy    ,
  # Kecamatan luas: label dibuat dekat dengan poligon agar leader line pendek.
  "Koto Tangah"         , -0.020 ,  0.008 ,
  "Kuranji"             ,  0.018 ,  0.004 ,
  "Pauh"                ,  0.020 ,  0.006 ,
  "Lubuk Kilangan"      ,  0.022 , -0.002 ,
  "Bungus Teluk Kabung" ,  0.024 , -0.012 ,
  # Area pusat kota: offset tetap dibuat lebih besar untuk mencegah label bertumpuk.
  "Nanggalo"            , -0.050 ,  0.014 ,
  "Padang Utara"        , -0.054 ,  0.006 ,
  "Padang Barat"        , -0.055 , -0.003 ,
  "Padang Timur"        ,  0.045 ,  0.005 ,
  "Padang Selatan"      , -0.052 , -0.012 ,
  "Lubuk Begalung"      ,  0.036 , -0.014
)

map_label_df <- map_label_sf |>
  st_drop_geometry() |>
  mutate(
    anchor_x = map_label_xy[, 1],
    anchor_y = map_label_xy[, 2]
  ) |>
  left_join(map_label_offsets, by = "kecamatan") |>
  mutate(
    dx = coalesce(dx, 0),
    dy = coalesce(dy, 0),
    label_x = anchor_x + dx,
    label_y = anchor_y + dy
  )

# ============================================================
# 7. DATA PROFIL PASIEN & KARAKTERISTIK TB
# ============================================================

age_latest <- tb_all |>
  filter(tahun == latest_year, !is.na(umur), umur >= 0) |>
  mutate(
    kelompok_umur = cut(
      umur,
      breaks = c(-Inf, 14, 24, 34, 44, 54, 64, Inf),
      labels = c("0–14", "15–24", "25–34", "35–44", "45–54", "55–64", "≥65"),
      right = TRUE
    )
  ) |>
  count(kelompok_umur, name = "n", .drop = FALSE)

sex_latest <- tb_all |>
  filter(tahun == latest_year, !is.na(jenis_kelamin)) |>
  mutate(
    jenis_kelamin_std = case_when(
      str_to_upper(str_squish(jenis_kelamin)) %in%
        c("L", "LAKI-LAKI", "LAKI LAKI") ~ "Laki-laki",
      str_to_upper(str_squish(jenis_kelamin)) %in%
        c("P", "PEREMPUAN") ~ "Perempuan",
      TRUE ~ jenis_kelamin
    )
  ) |>
  count(jenis_kelamin_std, name = "n") |>
  mutate(
    pct = 100 * n / sum(n),
    label = paste0(
      comma(n),
      " (",
      number(pct, accuracy = 0.1, decimal.mark = ","),
      "%)"
    )
  ) |>
  arrange(n)

diagnosis_year <- tb_all |>
  filter(!is.na(tipe_diagnosis)) |>
  count(tahun, tipe_diagnosis, name = "n")

anatomy_year <- tb_all |>
  filter(!is.na(klasifikasi_lokasi_anatomi)) |>
  count(tahun, klasifikasi_lokasi_anatomi, name = "n")

# ============================================================
# 8. THEME
# ============================================================

theme_tb <- theme_minimal(base_size = 12) +
  theme(
    panel.grid.minor = element_blank(),
    panel.grid.major = element_line(color = "#E7EDF2", linewidth = 0.45),
    plot.margin = margin(8, 12, 8, 8),
    axis.title = element_text(face = "bold", color = COL_NAVY),
    axis.text = element_text(color = "#52606D"),
    legend.title = element_text(face = "bold", color = COL_NAVY),
    strip.text = element_text(face = "bold", color = COL_NAVY),
    plot.caption = element_text(color = "#667784", size = 9)
  )

# ============================================================
# 9. PLOTS RINGKASAN & TREN
# ============================================================

p_cases_year <- cases_year |>
  ggplot(aes(x = tahun, y = n)) +
  geom_line(linewidth = 1.0, color = COL_NAVY) +
  geom_point(size = 2.8, color = COL_BLUE) +
  scale_x_continuous(breaks = years) +
  scale_y_continuous(
    labels = comma,
    expand = expansion(mult = c(0.02, 0.08))
  ) +
  labs(x = NULL, y = "Jumlah pasien") +
  theme_tb

p_cases_month <- cases_month |>
  ggplot(aes(x = tanggal_bulan, y = n)) +
  geom_line(linewidth = 0.8, color = COL_NAVY) +
  geom_point(size = 1.5, color = COL_BLUE) +
  scale_x_date(date_breaks = "6 months", date_labels = "%b\n%Y") +
  scale_y_continuous(labels = comma) +
  labs(
    x = NULL,
    y = "Jumlah pasien",
    caption = "Bulan mengikuti nilai pada variabel bulan di data sumber."
  ) +
  theme_tb +
  theme(axis.text.x = element_text(size = 9))

p_outcome_latest <- outcome_latest |>
  ggplot(aes(x = n, y = outcome_std, fill = outcome_std)) +
  geom_col(width = 0.68, show.legend = FALSE) +
  geom_text(
    aes(label = comma(n)),
    hjust = -0.15,
    size = 3.3,
    color = COL_NAVY
  ) +
  scale_fill_manual(values = outcome_palette, na.value = COL_GREY) +
  scale_x_continuous(
    labels = comma,
    expand = expansion(mult = c(0, 0.14))
  ) +
  labs(x = "Jumlah pasien", y = NULL) +
  theme_tb

outcome_endpoint <- outcome_trend |>
  group_by(outcome_std) |>
  filter(tahun == max(tahun, na.rm = TRUE)) |>
  ungroup()

p_outcome_trend <- outcome_trend |>
  ggplot(
    aes(
      x = tahun,
      y = n,
      color = outcome_std,
      group = outcome_std
    )
  ) +
  geom_line(linewidth = 0.95) +
  geom_point(size = 2.35) +
  scale_color_manual(values = outcome_palette) +
  scale_x_continuous(
    breaks = years,
    limits = c(min(years), max(years) + 1.15)
  ) +
  scale_y_continuous(labels = comma) +
  labs(x = "Tahun", y = "Jumlah pasien") +
  theme_tb +
  theme(
    legend.position = "none",
    plot.margin = margin(8, 115, 8, 8)
  ) +
  coord_cartesian(clip = "off")

if (requireNamespace("ggrepel", quietly = TRUE)) {
  p_outcome_trend <- p_outcome_trend +
    ggrepel::geom_text_repel(
      data = outcome_endpoint,
      aes(label = outcome_std),
      hjust = 0,
      direction = "y",
      nudge_x = 0.18,
      size = 3.35,
      fontface = "bold",
      box.padding = 0.25,
      point.padding = 0.15,
      min.segment.length = 0,
      segment.size = 0.35,
      segment.alpha = 0.65,
      max.overlaps = Inf,
      seed = 2026,
      show.legend = FALSE
    )
} else {
  p_outcome_trend <- p_outcome_trend +
    geom_text(
      data = outcome_endpoint,
      aes(label = outcome_std),
      hjust = 0,
      nudge_x = 0.12,
      size = 3.1,
      show.legend = FALSE
    )
}

p_outcome_composition <- outcome_composition |>
  ggplot(
    aes(
      x = factor(tahun),
      y = pct,
      fill = outcome_std
    )
  ) +
  geom_col(width = 0.72) +
  scale_fill_manual(values = outcome_palette, na.value = COL_GREY) +
  scale_y_continuous(
    limits = c(0, 100),
    labels = \(x) paste0(x, "%"),
    expand = expansion(mult = c(0, 0))
  ) +
  labs(
    x = "Tahun",
    y = "Proporsi outcome",
    fill = "Hasil akhir"
  ) +
  theme_tb +
  theme(legend.position = "bottom") +
  guides(fill = guide_legend(nrow = 2, byrow = TRUE))

success_change <- if (nrow(success_year) >= 2) {
  tail(success_year$success_pct, 1) -
    success_year$success_pct[nrow(success_year) - 1]
} else {
  NA_real_
}

success_caption <- if (!is.na(success_change)) {
  paste0(
    "Perubahan ",
    previous_year,
    "–",
    latest_year,
    ": ",
    ifelse(success_change > 0, "+", ""),
    number(success_change, accuracy = 0.1, decimal.mark = ","),
    " poin persentase. Denominator: pasien dengan hasil akhir pengobatan tercatat."
  )
} else {
  "Denominator: pasien dengan hasil akhir pengobatan tercatat."
}

p_success_trend <- success_year |>
  ggplot(aes(x = tahun, y = success_pct)) +
  geom_line(linewidth = 1.0, color = COL_TEAL) +
  geom_point(size = 3.0, color = COL_NAVY) +
  geom_text(
    aes(
      label = paste0(
        number(success_pct, accuracy = 0.1, decimal.mark = ","),
        "%"
      )
    ),
    vjust = -0.9,
    size = 3.35,
    color = COL_NAVY
  ) +
  scale_x_continuous(breaks = years) +
  scale_y_continuous(
    limits = c(0, 100),
    breaks = seq(0, 100, 20),
    labels = \(x) paste0(x, "%"),
    expand = expansion(mult = c(0, 0.06))
  ) +
  labs(
    x = "Tahun",
    y = "Keberhasilan pengobatan (%)",
    caption = success_caption
  ) +
  theme_tb

# ============================================================
# 10. DETAIL PUSKESMAS DENGAN DIRECT LABEL
# ============================================================

make_pusk_panel <- function(outcome_name, label_size = 2.4) {
  dat <- pusk_outcome |>
    filter(outcome_std == outcome_name)

  endpoint <- dat |>
    group_by(nama_fasyankes) |>
    filter(tahun == max(tahun, na.rm = TRUE)) |>
    slice_tail(n = 1) |>
    ungroup()

  p <- dat |>
    ggplot(
      aes(
        x = tahun,
        y = n,
        color = nama_fasyankes,
        group = nama_fasyankes
      )
    ) +
    geom_line(linewidth = 0.62, alpha = 0.82) +
    geom_point(size = 1.55) +
    scale_color_viridis_d(option = "H", end = 0.90) +
    scale_x_continuous(
      breaks = years,
      limits = c(min(years), max(years) + 1.55)
    ) +
    labs(
      title = outcome_name,
      x = "Tahun",
      y = NULL
    ) +
    theme_tb +
    theme(
      legend.position = "none",
      plot.title = element_text(face = "bold", hjust = 0.5, size = 11),
      plot.margin = margin(8, 75, 8, 8)
    ) +
    coord_cartesian(clip = "off")

  if (requireNamespace("ggrepel", quietly = TRUE)) {
    p <- p +
      ggrepel::geom_text_repel(
        data = endpoint,
        aes(label = pusk_label),
        hjust = 0,
        direction = "y",
        nudge_x = 0.16,
        size = label_size,
        box.padding = 0.18,
        point.padding = 0.10,
        min.segment.length = 0,
        segment.alpha = 0.55,
        segment.size = 0.28,
        max.overlaps = Inf,
        seed = 2026,
        show.legend = FALSE
      )
  } else {
    p <- p +
      geom_text(
        data = endpoint,
        aes(label = pusk_label),
        hjust = 0,
        nudge_x = 0.12,
        size = label_size,
        check_overlap = TRUE,
        show.legend = FALSE
      )
  }

  p
}

p_gagal <- make_pusk_panel("Gagal", label_size = 2.35)
p_lengkap <- make_pusk_panel("Pengobatan Lengkap", label_size = 2.25)
p_sembuh <- make_pusk_panel("Sembuh", label_size = 2.25)

if (requireNamespace("patchwork", quietly = TRUE)) {
  p_pusk_outcome <- p_gagal +
    p_lengkap +
    p_sembuh +
    patchwork::plot_layout(widths = c(0.62, 1.18, 1.28)) +
    patchwork::plot_annotation(
      theme = theme(plot.margin = margin(0, 0, 0, 0))
    )
} else {
  p_pusk_outcome <- pusk_outcome |>
    ggplot(
      aes(
        x = tahun,
        y = n,
        color = nama_fasyankes,
        group = nama_fasyankes
      )
    ) +
    geom_line(linewidth = 0.62, alpha = 0.82) +
    geom_point(size = 1.55) +
    scale_color_viridis_d(option = "H", end = 0.90) +
    facet_wrap(~outcome_std, scales = "free_y", nrow = 1) +
    scale_x_continuous(breaks = years) +
    labs(x = "Tahun", y = "Jumlah pasien") +
    theme_tb +
    theme(legend.position = "none")
}

p_heat_success <- pusk_success |>
  mutate(
    nama_fasyankes = fct_reorder(
      nama_fasyankes,
      success_pct,
      .fun = mean,
      na.rm = TRUE
    )
  ) |>
  ggplot(
    aes(
      x = factor(tahun),
      y = nama_fasyankes,
      fill = success_pct
    )
  ) +
  geom_tile(color = "white", linewidth = 0.45) +
  geom_text(
    aes(
      label = if_else(
        is.na(success_pct),
        "",
        paste0(number(success_pct, accuracy = 1), "%")
      )
    ),
    size = 2.5
  ) +
  scale_fill_gradientn(
    colours = c("#D1495B", "#F4A261", "#F6D365", "#73C088", "#2A9D8F"),
    values = scales::rescale(c(0, 80, 90, 95, 100)),
    limits = c(0, 100),
    labels = \(x) paste0(number(x, accuracy = 1), "%"),
    na.value = "#EEF2F4"
  ) +
  labs(
    x = "Tahun",
    y = NULL,
    fill = "Keberhasilan",
    caption = "Sel abu-abu = tidak ada estimasi pada kombinasi Puskesmas-tahun tersebut."
  ) +
  theme_tb +
  theme(
    panel.grid = element_blank(),
    axis.text.y = element_text(size = 7.8)
  )

p_pusk_latest <- pusk_latest |>
  ggplot(aes(x = n, y = fct_reorder(nama_fasyankes, n))) +
  geom_col(width = 0.72, fill = COL_BLUE) +
  geom_text(
    aes(label = comma(n)),
    hjust = -0.15,
    size = 2.8
  ) +
  scale_x_continuous(
    labels = comma,
    expand = expansion(mult = c(0, 0.15))
  ) +
  labs(x = "Jumlah pasien", y = NULL) +
  theme_tb +
  theme(axis.text.y = element_text(size = 8))

# ============================================================
# 11. PLOTS PETA
# ============================================================

map_theme <- theme_void(base_size = 12) +
  theme(
    legend.position = "right",
    legend.title = element_text(face = "bold", color = COL_NAVY),
    legend.text = element_text(color = "#52606D"),
    plot.caption = element_text(size = 9, color = "#667784", hjust = 0)
  )

add_map_labels <- function(p, label_df = map_label_df) {
  p +
    geom_segment(
      data = label_df,
      aes(
        x = anchor_x,
        y = anchor_y,
        xend = label_x,
        yend = label_y
      ),
      inherit.aes = FALSE,
      color = "#8A99A5",
      linewidth = 0.36,
      lineend = "round"
    ) +
    geom_label(
      data = label_df,
      aes(x = label_x, y = label_y, label = kecamatan),
      inherit.aes = FALSE,
      size = 2.78,
      color = COL_NAVY,
      fontface = "bold",
      fill = scales::alpha("white", 0.90),
      linewidth = 0.20,
      label.padding = grid::unit(0.12, "lines"),
      label.r = grid::unit(0.07, "lines")
    ) +
    coord_sf(clip = "off") +
    theme(
      plot.margin = margin(8, 26, 8, 26)
    )
}

p_map_count <- ggplot(map_tb) +
  geom_sf(aes(fill = jumlah_pasien), color = "white", linewidth = 0.65) +
  scale_fill_gradientn(
    colours = c("#EAF3FA", "#A8D5E5", "#4EA3C8", "#2F80ED", "#173B57"),
    na.value = "#EEF2F4",
    labels = comma
  ) +
  labs(
    fill = "Jumlah pasien",
    caption = paste0(
      "Jumlah pasien tercatat menurut kecamatan, ",
      latest_year,
      ". Abu-abu = tidak ada estimasi hasil join."
    )
  ) +
  map_theme
p_map_count <- add_map_labels(p_map_count)

p_map_success <- ggplot(map_tb) +
  geom_sf(aes(fill = success_pct), color = "white", linewidth = 0.65) +
  scale_fill_gradientn(
    colours = c("#D1495B", "#F4A261", "#F6D365", "#73C088", "#2A9D8F"),
    values = scales::rescale(c(0, 80, 90, 95, 100)),
    limits = c(0, 100),
    labels = \(x) paste0(number(x, accuracy = 1), "%"),
    na.value = "#EEF2F4"
  ) +
  labs(
    fill = "Keberhasilan",
    caption = "Denominator: pasien dengan hasil akhir pengobatan tercatat pada kecamatan tersebut."
  ) +
  map_theme
p_map_success <- add_map_labels(p_map_success)

p_map_ltfu <- ggplot(map_tb) +
  geom_sf(aes(fill = ltfu_pct), color = "white", linewidth = 0.65) +
  scale_fill_gradientn(
    colours = c("#FFF4E6", "#F9C784", "#F4A261", "#D97732", "#A94A12"),
    labels = \(x) paste0(number(x, accuracy = 0.1), "%"),
    na.value = "#EEF2F4"
  ) +
  labs(
    fill = "LTFU (%)",
    caption = paste0(
      "Proporsi putus berobat / LTFU menurut kecamatan, ",
      latest_year,
      ". Denominator: pasien dengan outcome tercatat."
    )
  ) +
  map_theme
p_map_ltfu <- add_map_labels(p_map_ltfu)

p_map_death <- ggplot(map_tb) +
  geom_sf(aes(fill = death_pct), color = "white", linewidth = 0.65) +
  scale_fill_gradientn(
    colours = c("#FCE9EC", "#F3A6B1", "#D1495B", "#A52A3A", "#661B2A"),
    labels = \(x) paste0(number(x, accuracy = 0.1), "%"),
    na.value = "#EEF2F4"
  ) +
  labs(
    fill = "Meninggal (%)",
    caption = paste0(
      "Proporsi pasien meninggal menurut kecamatan, ",
      latest_year,
      ". Denominator: pasien dengan outcome tercatat."
    )
  ) +
  map_theme
p_map_death <- add_map_labels(p_map_death)

make_kec_bar <- function(data, value, label, fill, xlab) {
  value <- rlang::ensym(value)
  label <- rlang::ensym(label)
  data |>
    filter(!is.na(!!value)) |>
    ggplot(aes(x = !!value, y = fct_reorder(kecamatan, !!value))) +
    geom_col(width = 0.70, fill = fill) +
    geom_text(
      aes(label = !!label),
      hjust = -0.10,
      size = 3.0,
      color = COL_NAVY
    ) +
    scale_x_continuous(
      expand = expansion(mult = c(0, 0.18))
    ) +
    labs(x = xlab, y = NULL) +
    theme_tb +
    theme(axis.text.y = element_text(size = 8.5))
}

kec_plot_data <- kec_latest |>
  mutate(
    count_label = comma(jumlah_pasien),
    success_label = paste0(
      number(success_pct, accuracy = 0.1, decimal.mark = ","),
      "%"
    ),
    ltfu_label = paste0(
      number(ltfu_pct, accuracy = 0.1, decimal.mark = ","),
      "%"
    ),
    death_label = paste0(
      number(death_pct, accuracy = 0.1, decimal.mark = ","),
      "%"
    )
  )

p_kec_count <- make_kec_bar(
  kec_plot_data,
  jumlah_pasien,
  count_label,
  COL_BLUE,
  "Jumlah pasien"
) +
  scale_x_continuous(labels = comma, expand = expansion(mult = c(0, 0.18)))

p_kec_success <- make_kec_bar(
  kec_plot_data,
  success_pct,
  success_label,
  COL_TEAL,
  "Keberhasilan (%)"
) +
  scale_x_continuous(
    limits = c(0, 100),
    labels = \(x) paste0(x, "%"),
    expand = expansion(mult = c(0, 0.12))
  )

p_kec_ltfu <- make_kec_bar(
  kec_plot_data,
  ltfu_pct,
  ltfu_label,
  COL_ORANGE,
  "LTFU (%)"
) +
  scale_x_continuous(
    labels = \(x) paste0(number(x, accuracy = 0.1), "%"),
    expand = expansion(mult = c(0, 0.20))
  )

p_kec_death <- make_kec_bar(
  kec_plot_data,
  death_pct,
  death_label,
  COL_RED,
  "Meninggal (%)"
) +
  scale_x_continuous(
    labels = \(x) paste0(number(x, accuracy = 0.1), "%"),
    expand = expansion(mult = c(0, 0.20))
  )

if (requireNamespace("patchwork", quietly = TRUE)) {
  p_map_count_pair <- p_map_count +
    p_kec_count +
    patchwork::plot_layout(widths = c(1.65, 1))
  p_map_success_pair <- p_map_success +
    p_kec_success +
    patchwork::plot_layout(widths = c(1.65, 1))
  p_map_ltfu_pair <- p_map_ltfu +
    p_kec_ltfu +
    patchwork::plot_layout(widths = c(1.65, 1))
  p_map_death_pair <- p_map_death +
    p_kec_death +
    patchwork::plot_layout(widths = c(1.65, 1))
} else {
  p_map_count_pair <- p_map_count
  p_map_success_pair <- p_map_success
  p_map_ltfu_pair <- p_map_ltfu
  p_map_death_pair <- p_map_death
}

# ============================================================
# 12. PLOTS PROFIL
# ============================================================

p_age <- age_latest |>
  ggplot(aes(x = kelompok_umur, y = n)) +
  geom_col(width = 0.72, fill = COL_TEAL) +
  geom_text(aes(label = comma(n)), vjust = -0.45, size = 3, color = COL_NAVY) +
  scale_y_continuous(
    labels = comma,
    expand = expansion(mult = c(0, 0.12))
  ) +
  labs(x = "Kelompok umur (tahun)", y = "Jumlah pasien") +
  theme_tb

sex_palette <- c(
  "Laki-laki" = COL_BLUE,
  "Perempuan" = "#C65DBB"
)

p_sex <- sex_latest |>
  ggplot(aes(
    x = n,
    y = fct_reorder(jenis_kelamin_std, n),
    fill = jenis_kelamin_std
  )) +
  geom_col(width = 0.65, show.legend = FALSE) +
  geom_text(aes(label = label), hjust = -0.10, size = 3.2, color = COL_NAVY) +
  scale_fill_manual(values = sex_palette, na.value = COL_GREY) +
  scale_x_continuous(
    labels = comma,
    expand = expansion(mult = c(0, 0.23))
  ) +
  labs(x = "Jumlah pasien", y = NULL) +
  theme_tb

make_direct_profile_line <- function(data, group_var, palette, y_title) {
  group_var <- rlang::ensym(group_var)
  group_name <- rlang::as_name(group_var)
  endpoint <- data |>
    group_by(!!group_var) |>
    filter(tahun == max(tahun, na.rm = TRUE)) |>
    slice_tail(n = 1) |>
    ungroup()

  p <- data |>
    ggplot(aes(x = tahun, y = n, color = !!group_var, group = !!group_var)) +
    geom_line(linewidth = 0.95) +
    geom_point(size = 2.3) +
    scale_color_manual(values = palette) +
    scale_x_continuous(
      breaks = years,
      limits = c(min(years), max(years) + 1.25)
    ) +
    scale_y_continuous(labels = comma) +
    labs(x = "Tahun", y = y_title) +
    theme_tb +
    theme(
      legend.position = "none",
      plot.margin = margin(8, 95, 8, 8)
    ) +
    coord_cartesian(clip = "off")

  if (requireNamespace("ggrepel", quietly = TRUE)) {
    p <- p +
      ggrepel::geom_text_repel(
        data = endpoint,
        aes(label = !!group_var),
        hjust = 0,
        direction = "y",
        nudge_x = 0.16,
        size = 3.0,
        fontface = "bold",
        box.padding = 0.22,
        point.padding = 0.12,
        min.segment.length = 0,
        segment.size = 0.32,
        segment.alpha = 0.65,
        max.overlaps = Inf,
        seed = 2026,
        show.legend = FALSE
      )
  } else {
    p <- p +
      geom_text(
        data = endpoint,
        aes(label = !!group_var),
        hjust = 0,
        nudge_x = 0.12,
        size = 2.9,
        show.legend = FALSE
      )
  }
  p
}

p_diagnosis <- make_direct_profile_line(
  diagnosis_year,
  tipe_diagnosis,
  diagnosis_palette,
  "Jumlah pasien"
)

p_anatomy <- make_direct_profile_line(
  anatomy_year,
  klasifikasi_lokasi_anatomi,
  anatomy_palette,
  "Jumlah pasien"
)
```

# Ringkasan

## Row

::: {.valuebox icon="people-fill" color="primary"}
Total Pasien TB

`r comma(kpi_latest$total)`

`r paste0("Seluruh fasyankes · ", latest_year, " · ", fmt_change_n(kpi_latest$total, if (is.null(kpi_prev)) NA else kpi_prev$total))`
:::

::: {.valuebox icon="check-circle" color="success"}
Keberhasilan Pengobatan*

`r paste0(number(kpi_latest$success_pct, accuracy = 0.1, decimal.mark = ","), "%")`

`r fmt_success_compare(kpi_latest$success_pct, if (is.null(kpi_prev)) NA else kpi_prev$success_pct)`
:::

::: {.valuebox icon="heart-pulse" color="danger"}
Meninggal

`r comma(kpi_latest$death_n)`

`r paste0(latest_year, " · ", fmt_change_n(kpi_latest$death_n, if (is.null(kpi_prev)) NA else kpi_prev$death_n))`
:::

::: {.valuebox icon="person-dash" color="warning"}
Putus Berobat / LTFU

`r comma(kpi_latest$ltfu_n)`

`r paste0(latest_year, " · ", fmt_change_n(kpi_latest$ltfu_n, if (is.null(kpi_prev)) NA else kpi_prev$ltfu_n))`
:::

## Row

### Column {width="55%"}

```{r}
#| title: !expr paste0("Tren Pasien TB · ", min(years), "–", max(years))
p_cases_year
```

### Column {width="45%"}

```{r}
#| title: !expr paste0("Hasil Akhir Pengobatan · ", latest_year)
p_outcome_latest
```

# Tren

## Row

### Column {.tabset}

```{r}
#| title: "Tren Hasil Pengobatan"
#| fig-height: 6
p_outcome_trend
```

```{r}
#| title: "Tren Bulanan"
#| fig-width: 15
#| fig-height: 6.5
p_cases_month
```

```{r}
#| title: "Detail Seluruh Puskesmas"
#| fig-width: 18
#| fig-height: 8.4
#| out-width: "100%"
p_pusk_outcome
```

# Hasil Pengobatan

## Row

### Column {width="55%"}

```{r}
#| title: "Komposisi Hasil Akhir Pengobatan"
#| fig-height: 6
p_outcome_composition
```

### Column {width="45%"}

```{r}
#| title: "Tren Keberhasilan Pengobatan*"
#| fig-height: 6
p_success_trend
```

# Puskesmas

## Row

### Column {width="42%"}

```{r}
#| title: !expr paste0("Jumlah Pasien per Puskesmas · ", latest_year)
#| fig-height: 8.5
p_pusk_latest
```

### Column {width="58%"}

```{r}
#| title: "Heatmap Keberhasilan"
#| fig-height: 8.5
p_heat_success
```

# Peta

## Row

### Column {.tabset}

```{r}
#| title: !expr paste0("Jumlah Pasien · ", latest_year)
#| fig-width: 15
#| fig-height: 7.4
#| out-width: "100%"
p_map_count_pair
```

```{r}
#| title: !expr paste0("Keberhasilan Pengobatan · ", latest_year)
#| fig-width: 15
#| fig-height: 7.4
#| out-width: "100%"
p_map_success_pair
```

```{r}
#| title: !expr paste0("Putus Berobat / LTFU (%) · ", latest_year)
#| fig-width: 15
#| fig-height: 7.4
#| out-width: "100%"
p_map_ltfu_pair
```

```{r}
#| title: !expr paste0("Meninggal (%) · ", latest_year)
#| fig-width: 15
#| fig-height: 7.4
#| out-width: "100%"
p_map_death_pair
```

# Profil

## Row

### Column {width="50%"}

```{r}
#| title: !expr paste0("Kelompok Umur · ", latest_year)
#| fig-height: 4.9
p_age
```

### Column {width="50%"}

```{r}
#| title: !expr paste0("Jenis Kelamin · ", latest_year)
#| fig-height: 4.9
p_sex
```

## Row

### Column {width="50%"}

```{r}
#| title: "Tren Tipe Diagnosis"
#| fig-height: 4.9
p_diagnosis
```

### Column {width="50%"}

```{r}
#| title: "Tren Lokasi Anatomi TB"
#| fig-height: 4.9
p_anatomy
```

# Tentang

## Row {.flow}

::: card
::: card-header
Tentang Dashboard
:::
::: card-body

Dashboard ini merangkum data surveilans tuberkulosis periode **2021–2025** untuk melihat tren pasien, hasil akhir pengobatan, variasi antar-Puskesmas, distribusi kecamatan, dan profil pasien.

Halaman **Puskesmas** khusus menampilkan fasilitas dengan jenis faskes Puskesmas. Halaman lainnya menggunakan seluruh pasien sesuai data sumber.
:::
:::

::: card
::: card-header
Definisi Indikator
:::
::: card-body

**Keberhasilan pengobatan*** dihitung sebagai pasien dengan hasil akhir **Sembuh + Pengobatan Lengkap**, dibagi seluruh pasien yang memiliki hasil akhir pengobatan tercatat.

Jumlah pasien pada dashboard menunjukkan **kasus tercatat**. Angka ini tidak sama dengan insidensi atau risiko populasi tanpa denominator penduduk yang sesuai.
:::
:::

::: card
::: card-header
Peta & Privasi
:::
::: card-body

Peta menampilkan **11 kecamatan di Kota Padang** berdasarkan batas administratif pada GeoJSON. Warna menunjukkan nilai indikator pada masing-masing kecamatan; area tanpa data ditampilkan sebagai nilai tidak tersedia.

Dashboard hanya menampilkan informasi agregat. Variabel identitas seperti **nama pasien** dan **alamat lengkap** dikeluarkan dari data yang digunakan untuk visualisasi.
:::
:::
